臺灣桃園地方法院民事裁定　　　　　　　　100年度消債聲字第67號
聲　請　人　許智維
即 債 務人
上列聲請人聲請消費者債務清理事件，本院裁定如下：
    主  文
債務人許智維不免責。
    理  由
一、按法院為終止或終結清算程序之裁定確定後，除別有規定外
    ，應以裁定免除債務人之債務；又債務人有下列各款情形之
    一者，法院應為不免責之裁定，但債務人證明經普通債權人
    全體同意者，不在此限：(一)於七年內曾依破產法或本條例規
    定受免責；(二)隱匿、毀損應屬清算財團之財產，或為其他不
    利於債權人之處分；(三)捏造債務或承認不真實之債務；(四)因
    浪費、賭博或其他投機行為，致財產顯然減少或負擔過重之
    債務，而生開始清算之原因；(五)於清算聲請前一年內，已有
    清算之原因，而隱瞞其事實，使他人與之為交易致生損害；
    (六)明知已有清算原因之事實，非基於本人之義務，而以特別
    利於債權人中之一人或數人為目的，提供擔保或消滅債務；
    (七)隱匿、毀棄、偽造或變造帳簿或其他會計文件之全部或一
    部，致其財產之狀況不真確；(八)故意於財產及收入狀況說明
    書為不實之記載，或有其他故意違反本條例所定義務之行為
    。消費者債務清理條例第132 條、第134 條分別定有明文。
二、經查，本件聲請人即債務人之消費者債務清理事件，前經本
    院於民國97年10月20日裁定開始清算程序，並於100 年4 月
    22日終止清算程序，復於100 年5 月17日確定，有本院97年
    度消債清字第2 號民事裁定、97年度執消債清字第2 號（下
    稱執消清卷）民事裁定及確定證明書各1 紙附卷可參。次依
    各債權銀行所提出債務人之歷史消費明細以觀，債務人於94
    年10月9 日退伍前，即未能量入為出，非但有非必要性之日
    常生活支出，且有多筆向銀行所為之小額貸款，顯已逾越己
    身能力甚或較一般有正常收入者均為豐厚之消費行為，茲分
    述如下：
  (一)債權人台北富邦商業銀行股份有限公司提出之債務人消費紀
    錄明細所示，債務人94年2 月13日遠傳電信費用新台幣（下
    同）4,637 元；94年3 月19日於風采歌唱城消費6,500 元；
    94年3 月21日於台灣通信消費10,300元；94年8 月29日於錢
    櫃消費3,000 元（見本院卷第27頁、第28頁）。
  (二)債權人日盛國際商業銀行股份有限公司提出之債務人消費紀
    錄明細所示，債務人於93年11月16日貸款金額30萬元，即於
    同年月18日、19日分別轉帳10萬元之款項，93年12月16日起
    至95年6 月23日止，亦有多筆零星之小額提領及轉帳（見本
    院卷第33頁）。
  (三)債權人台新國際商業銀行股份有限公司提出之債務人消費紀
    錄明細所示，債務人於92年10月起預借現金如下：92年10月
    29日至同年11月21日預借26,000元；92年12月2 日至93年2
    月25日預借47,200元；93年3 月9 日至同年12月30日預借達
    366,991 元；94年1 月2 日至同年8 月29日預借達298,620
    元（見本院卷第41頁至第49頁）。
  (四)債權人國泰世華銀行股份有限公司提出之債務人消費紀錄明
    細所示，債務人91年2 月2 日於遠百企業股份有限公司消費
    6,892 元；91年2 月3 日及同年8 月15日於笑傲江湖KTV 分
    別消費826 元、1,844元；91年5 月5 日遠傳電信費用4,460
    元；91年6 月8 日及同年8 月15日於凱悅中正KTV 、歡樂無
    限分別消費969 元、4,500 元；91年10月8 日、91年11月16
    日、92年2 月26日及92年4 月1 日分別於錢櫃企業股份有限
    公司消費1,862 元、3,774 元、3,938 元及3,307 元；94年
    1 月12日至95年6 月26日於中華電信分期消費（共18期）每
    期3,350 元；94年4 月至95年9 月陸續多筆簡易通信貸款（
    見本院卷第91頁至第94頁）。
  (五)債權人渣打國際商業銀行股份有限公司提出之債務人消費紀
    錄明細所示，債務人使用信用卡自92年至95年間於加油站消
    費居多，惟92年6 月11日及94年8 月31日分別於錢櫃新竹店
    消費4,696 元、5,172 元；92年5 月19日於凱悅視德歌城有
    限公司消費1,504 元；92年6 月10日於久大汽車裝潢行消費
    4,000 元；92年11月21日至93年4 月22日於國泰人壽保險股
    份有限公司投保共11,700元（每期1,950 元）；92年7 月15
    日至95年7 月15日每期均累積信用卡循環利息（見本院卷第
    103 頁至第111 頁）。
  (六)債權人台新資產管理股份有限公司提出之債務人消費紀錄說
    明所示，債務人92年7 月前即使用信用卡消費152,427 元未
    繳清；同年月後即持續持卡於嘉聯資通歡樂打共消費36,000
    元（每期2,000 元，共18期）；94年3 月29日以信用卡貸款
    （受讓自台新銀行）20萬元（見本院卷第112 頁）。
  (七)另債權人安泰商業銀行股份有限公司提出債務人使用該公司
    信用卡於93年10月18日代償萬泰商業銀行80,000元負債（見
    本院卷第51頁）；債權人玉山商業銀行股份有限公司提出債
    務人於94年6 月9 日預借現金120,000 元（見本院卷第53頁
    ）；債權人遠東國際商業銀行股份有限公司提出債務人於93
    年11月30日申請使用原友邦國際信用卡同時亦申請代償台新
    、富邦銀行信用卡各50,000元、70,000元，及預借現金15,0
    00元（見本院卷第57、58頁）；債權人永豐商業銀行股份有
    限公司提出債務人93年10月申請原台北國際商業銀行速清代
    償台新銀行現金卡帳款90,000元（見本院卷第62頁至第64頁
    ）。
  (八)綜上，除上述各債權銀行外，另有債權銀行澳商澳盛銀行集
    團股份有限公司所提債務人於94年4 月18日及同年11月28日
    分別借貸150,000 元及22,000元；花旗（台灣）商業銀行股
    份有限公司、陽信商業銀行股份有限公司依債務人之信用卡
    使用記錄，顯示有保險費投資、信用貸款、餘額代償之非必
    要支出情事（見本院卷第65頁、第95頁、執消債清卷二第26
    9 頁）。債務人退伍前為上開消費支出已有違常情，顯屬逾
    通常生活所必要支出，足認有過度消費、浪費行為，致財產
    顯然減少或負擔過重之債務之不免責事由相當。
三、復查，依債務人100 年6 月29日陳報狀陳稱，其預借現金之
    用途係94年間自軍中退伍後頓失經濟來源，其舅舅因生重病
    而由債務人支出大筆醫療費，家中生活開銷亦由其一肩挑起
    ，多年積蓄一夕花費殆盡，且因餐廳及保養廠等投資虧損無
    力清償云云。惟債務人於甫退伍之際，卻未視其自身能力及
    投資餐廳、保養廠等風險，擴張信用向銀行借貸，恣意借貸
    、消費之行為，其目的已屬可議；且關於債務人舅舅之扶養
    義務上，是否已無其他扶養義務人，而須由債務人肩負此扶
    養義務亦未見相關證據以實其說。再者，債務人所稱其退伍
    之原因係因債權人經常打電話至軍中催討，導致退伍（見執
    消債清卷一第303 頁訊問筆錄），惟依上開各債權人所提出
    之消費記錄所示，早於債務人退伍之前，即有多筆如娛樂、
    保險、預借現金、高額之電信費用、自用小客車貸款等非必
    要支出，顯見債務人於擔任職業軍人當時，即未能撙節開銷
    ，據實控制支出，業如前述，自難認債務人之債務累積係上
    開原因所必須，足認債務人過度消費行為為開始清算之原因
    ，核與消債條例第134條第4款所稱「浪費、賭博或其他投機
    行為，致財產顯然減少或負擔過重之債務」等不免責事由相
    當。至於消費者債務清理條例第135 條係規定債務人於具備
    第134 條各款不免責事由且情節輕微者，復兼顧債權人全體
    受償情形及盱衡其他情狀，使債務人免責亦無悖當事人間權
    益之均衡維護而言，惟本件債務人既有浪費等可歸責於債務
    人本人之事實，致債務持續積累，難認違背情節輕微，顯無
    該條適用餘地。另本件普通債權人均以書狀為不免責之表示
    ，而本件債務人亦無其他事證以資證明經全體普通債權人同
    意。從而依首開說明，本件債務人不得免責，爰裁定如主文
    。
中    華    民    國    100   年    8     月    29    日
                        民事第二庭  法  官  高明德
以上正本係照原本作成。
如不服本裁定，應於裁定送達後10日內，以書狀向本院提出抗告
，並繳納抗告費新臺幣1千元。
中    華    民    國    100   年    8     月    30    日
                                    書記官  崔青菁